【裁判字號】    97,上訴,116
【裁判日期】    971127
【裁判案由】    違反毒品危害防制條例
【裁判全文】
臺灣高等法院花蓮分院刑事判決         97年度上訴字第116號
上  訴  人  臺灣臺東地方法院檢察署檢察官
上  訴  人
即  被  告  丁○○
                    現於臺灣花蓮看守所羈押中
選任辯護人  邱聰安律師
上列上訴人因違反毒品危害防制條例案件，不服臺灣臺東地方法
院96年度訴字第300號中華民國97年4月3日第一審判決（起訴案
號：臺灣臺東地方法院檢察署96年度偵字第1687、1689、1691、
1749、1759號），提起上訴，本院判決如下：
    主  文
原判決除原審主文第二項所示部分外，其餘均撤銷。
丁○○共同販賣第四級毒品，處有期徒刑伍年，扣案如附表三所
示之第四級毒品，沒收之，未扣案之販賣第四級毒品所得新臺幣
壹萬伍仟元，沒收之，如全部或一部不能沒收時，以其財產抵償
之；又共同販賣第二級毒品，處有期徒刑玖年，扣案如附表四所
示第二級毒品，沒收銷燬之，未扣案之販賣第二級毒品所得新臺
幣捌仟元，沒收之，如全部或一部不能沒收時，以其財產抵償之
。又轉讓第一級毒品，貳罪，各處有期徒刑壹年肆月，扣案如附
表二所示毒品，沒收銷燬之。應執行有期徒刑拾伍年，扣案之如
附表一、二、四所示毒品，沒收銷燬之，附表三所示毒品，沒收
之，販賣毒品所得合計新臺幣貳萬參仟元，沒收之，如全部或一
部不能沒收時，以其財產抵償之。
丁○○其餘被訴轉讓第一級毒品罪、轉讓第二級毒品罪部分均無
罪。
    事  實
一、丁○○與丙○○（通緝中）為同居男女之關係，一向在桃園
    縣附近活動，為了拓展在臺東的毒品交易網路，明知海洛因
    、甲基安非他命、麻黃分屬毒品危害防制條例第2條第2項
    所規定之第一、二、四級毒品，不得販賣，竟基於共同犯意
    之聯絡，與住在臺東地區之甲○○聯繫，由丁○○、丙○○
    提供毒品，甲○○則返回臺東找尋適當的銷售管道，而分別
    為下列犯行：
（一）民國 (下同)96年7月10日，甲○○以電話與丙○○取得聯
      繫後，約定由甲○○將毒品先帶回臺東測試、找尋買主，
      丁○○以及丙○○遂將毛重約60公克之第四級毒品麻黃
      交給甲○○，由甲○○先帶回臺東。甲○○於是在96年7
      月11日下午搭乘立榮航空由臺北飛抵臺東，隨即與戊○○
      （另案通緝中）聯繫，並且與1名不詳姓名之男子，到戊○○位於臺東市○○路35巷19號3樓，將該批麻黃交給
      戊○○，讓戊○○先行試用。戊○○試用後，覺得品質不
      佳，要求甲○○提供其他毒品。甲○○於是以電話與丙○○聯繫後，丁○○與丙○○已經準備有其他毒品，並且已
      親自由桃園趕赴臺東處理。該批麻黃即暫交由戊○○保
      管，戊○○收受之後，該毒品藏放在住處1樓後院廢棄椅
      子夾藏之塑膠盒內。
（二）96年7月10日傍晚，丁○○駕駛8372-KQ號自用小客車，搭
      載丙○○、徐玉燕及子女等人一同從桃園出發，隔日凌晨
      1時許抵達臺東。在出發之前，先由丙○○於當日上午，
      在桃園縣某遊藝場，向綽號小黑之成年男子以8千元購買1
      包重1.8公克之海洛因帶到臺東。並準備麻黃讓戊○○
      試用，欲將該批麻黃連同先前交付之貨一同賣給戊○○
      。丁○○等一行人抵達臺東，隨即住進上陞飯店，經由甲○○聯繫後，戊○○立即到上陞飯店與丁○○洽談。雙方
      約定以1萬5千元購買重約22公克之麻黃。丁○○、丙○○隨即將麻黃交給戊○○，戊○○將1萬5千元放置房間
      床上後，帶走麻黃。戊○○攜回試用後，仍然覺得品質
      不好，再對甲○○抱怨。甲○○表示稍後會有品質更好的
      毒品。
（三）96年7月11日晚間，丁○○以及丙○○為了取信戊○○等
      人，乃另行起意，共同基於轉讓第一級毒品海洛因之犯意
      ，於當晚某時，在臺東縣臺東市娜路彎大酒店730號房內
      ，無償轉讓海洛因供甲○○、己○○、戊○○等人施用。
      並將準備出售的安非他命再交給戊○○等人試用。
（四）97年7月13日中午12時許，丁○○以及丙○○帶著海洛因
      以及10小包毛重約6公克之安非他命前往戊○○前揭住處
      。丁○○隨即拿出準備好的海洛因，讓在場的戊○○、甲○○、己○○、辛○○（另案通緝）施用。而將海洛因轉
      讓給戊○○等人施用。
（五）戊○○等隨即同意以8千元向丁○○購買安非他命10包，
      雙方並即付錢交貨。
二、嗣因同年月13日中午12時50分許，經警持搜索票前往臺東縣
    臺東市○○路35巷19號戊○○租屋處搜索，查獲在場之丁○○、戊○○、甲○○、己○○、辛○○，並在該處1樓後院
    廢棄椅子夾藏之塑膠盒內扣得如附表3所示毒品麻黃（毛
    重82.07公克），於3樓房間內扣得如附表4所示甲基安非他
    命10小包（毛重約6公克），復經丁○○同意前往其與丙○○、徐玉燕投宿位在臺東縣臺東市○○路1049號之貴族精品
    旅館601房實施搜索，在房內扣得如附表2編號1、2之海洛因
    3小包、甲基安非他命3包，另在丙○○身上扣得如附表1之
    海洛因其中1小包，並丙○○於同日22時10分許經警解送臺
    灣臺東地方法院檢察署（下稱臺東地檢署）後，在丙○○身
    上扣得如附表1之其餘海洛因1小包，同日臺東地檢署聲請羈
    押丁○○獲准後，丁○○在臺灣臺東看守所被實施身體檢查
    時，在其身上另又查獲如附表2編號3之海洛因3小包。
三、案經臺東縣政府警察局臺東分局報告及臺灣臺東看守所函送
    臺灣臺東地方法院檢察署檢察官偵查起訴。
    理  由
壹、程序方面：
一、本件被告丁○○所為不利於己之陳述，並無出於強暴、脅迫
    、利誘、詐欺、疲勞訊問、違法羈押或其他不正之方法，亦
    非違反法定障礙事由經過期間不得訊問或告知義務之規定而
    為，依刑事訴訟法第156條第1項、第158條之2規定，應認其
    有證據能力。
二、按被告以外之人於偵查中向檢察官所為之陳述，除顯有不可
    信之情況者外，得為證據，刑事訴訟法第159條之1第2項定
    有明文。查證人即共同被告丙○○、證人戊○○、己○○、
    辛○○、徐玉燕、甲○○與被告並無親屬關係，其等於偵查
    中向檢察官所為之陳述，業經具結擔保該證詞之憑信性，並
    無任何顯有不可信之情況，自具有證據能力而得為證據。
三、被告以外之人於審判中有滯留國外或所在不明而無法傳喚或
    傳喚不到者，其於檢察事務官、司法警察官或司法警察調查
    中所為之陳述，經證明具有可信之特別情況，且為證明犯罪
    事實之存否所必要者，得為證據，刑事訴訟法第159條之3第
    3款定有明文。證人即共同被告丙○○業經原審以及本院合
    法傳喚未到庭，且經原審發布通緝，有通緝書在卷可稽，是
    證人丙○○傳喚不到，惟依該款規定，被告以外之人於司法
    警察調查中之陳述，得作為證據之要件，除審判中傳喚或訊
    問不能以外，仍需具備下列「證明犯罪事實之存否所必要」
    及「具有可信之特別情況」二要件，然查，證人丙○○於司
    法警察調查中所陳述之主要內容，尚無與被告有無販賣、轉
    讓毒品之犯行有證明犯罪事實存在之關連性，縱其2人於接
    受警員詢問時所為之證述並無其他不可信之情況，惟該等證
    述內容既不符合傳聞法則例外之必要性要件，而與刑事訴訟
    法第159條之3第3款之規定不相符合，故無該條傳聞法則例
    外之適用，不具證據能力，應予排除。
四、辯護人主張其餘證人於警詢時之陳述無證據能力部分，經按
    檢察官起訴書之證據清單內並無各該證人於警詢之陳述，亦
    非本院據以認定被告犯罪事實存否所必要，應認無證據能力
    。
五、被告以外之人於審判外之陳述雖不符刑事訴訟法第159條之1
    至之4等4條之規定，而經當事人於審判程序同意作為證據，
    法院審酌該言詞陳述或書面陳述作成時之情況，認為適當者
    ，亦得為證據；當事人、代理人或辯護人於法院調查證據時
    ，知有刑事訴訟法第159條第1項不得為證據之情形，而未於
    言詞辯論終結前聲明異議者，視為有前項之同意，同法第
    159條之5定有明文。被告丁○○、辯護人於原審以及本院準
    備程序以及審理時表示對起訴書證據清單編號5至14之各項
    書證，於審理中均表示沒有意見，本院審認上開證據，無違
    法取證或不適當情事，依刑事訴訟法第159條之5第2項之規
    定，均有證據能力。
貳、事實認定之理由
一、訊據被告固承認有在前述地點與戊○○等人碰面，惟否認有
    任何販賣、轉讓毒品之犯行。經查：
二、就7月10日由甲○○先行攜帶毛重約60公克之第四級毒品麻
    黃搭機前來臺東之事實，有下列事證為證：
（一）證人甲○○於本院審理中，明確證稱：我因為是臺東人，
      丙○○希望能透過我與臺東地區施用毒品者接觸，幫忙將
      毒品麻黃帶回臺東給這些毒品施用者先試用，然後被告
      與丙○○再到臺東來處理，因為之前受到被告照顧，所以
      答應這件事情，該批毒品是被告所交付，我先用電話與丙○○聯繫，再拿毒品，後來搭飛機抵達臺東之後，立即與
      戊○○聯絡，把麻黃交給戊○○讓她試用，重量並不確
      定，後來戊○○覺得品質不好，我就用電話與丙○○聯繫
      ，丙○○表示被告會親自到臺東來處理（本院卷(一)頁113
      以下）。
（二）證人甲○○偵查中也證稱：其於96年7月10日下午搭乘立
      榮航空班機回臺東，被告則是當天下午開車到臺東，於凌
      晨抵達，被告一行人抵達台東後，伊以伊前妻陳惠如名義
      在上陞飯店訂房，並於7月11日凌晨找戊○○到上陞飯店
      。被告叫伊從桃園帶東西下來臺東，當天晚上8點多伊先
      去找戊○○並交給她，這就是為什麼凌晨伊會叫戊○○自
      己去找被告，說伊朋友下來了，叫戊○○自己去處理。因
      為伊自96年6月12日起都暫住被告家中，被告未向伊收房
      租，因欠被告人情，所以在伊哥哥被捉之後，有一些認識
      的人，伊也認識，被告想透過伊認識他們，伊才幫忙介紹
      。被告要伊帶東西到臺東，是帶18公克那1包，18公克是
      被告包好直接放進行李箱，被告跟伊說是18公克（見偵一
      卷頁135至141）。
（三）證人戊○○偵查中證述：7月10日晚間10時左右，甲○○
      拿了1兩半的安非他命到伊住處，向伊推銷並先給伊試用
      ，伊試後認為品質不好，但不好意思說，沒退回給甲○○
      ，也沒拿錢給甲○○，就把上開安非他命藏在住處1樓後
      院椅子內，當時甲○○有說當晚12時左右還有朋友帶比較
      好的東西來，就與伊約在當晚12時碰面（見偵一卷頁157
      ）；於原審審理時證稱：7月10日那次甲○○到其住處將
      毒品交給伊，叫伊看這東西好不好，如果可以的話，看有
      沒有需要，甲○○說那是安非他命。試用過後，伊打電話
      跟甲○○講說品質不好，伊當時心想若品質好的話，就會
      購買。甲○○當時說晚一點他有朋友會下來，會帶比較好
      的安非他命等語（見原審卷頁266以下）。
（四）證人甲○○的證詞與戊○○的證詞完全相符，而且2人在
      偵查以及原審審理中所為之證詞也是前後相符。雖然甲○○以及戊○○對於該次交付的毒品究竟是麻黃或者是安
      非他命所述前後不一，但因為甲○○並未確認毒品的內容
      ，而戊○○試用之後，覺得品質不佳，因此將毒品藏放在
      一樓後院內，而該批毒品隨即在7月13日經警員查獲，經
      送鑑定後確認屬於麻黃，有鑑定報告附卷可證（偵一卷
      頁145），足證該批毒品的確是麻黃。至於重量部分，
      甲○○時而稱10餘公克，時而稱因為沒有磅秤所以不知道
      確實重量，戊○○也證稱僅有1兩半等詞，但因為該批查
      獲之麻黃與被告之後再販賣給戊○○之毒品，經戊○○
      放在一起，總重約為80餘公克，數量約略相符。
（五）由上述證人所述，互核勾稽，並佐以96年7月10日立榮航
      空第0857號班次艙單、96年7月11日上陞大飯店旅客登記
      簿、96年7月11日娜路彎大酒店旅客登記卡、96年7月12日
      貴族汽車旅館房客資料表、甲○○使用之0000000000電話
      與戊○○使用之0000000000號電話通聯記錄、96年聲搜字
      第130號搜索票、96年7月13日戊○○等人之搜索扣押筆錄
      、刑案現場照片，及扣案之於戊○○家中所搜出毛重共約
      82公克（如附表3）之毒品，經鑑定結果，驗前總毛重82.
      07公克，包裝塑膠袋總重約2.86公克，取0.12公克鑑定，
      檢出毒品先驅原料麻黃（Ephedrine）成分，純度約99%
      ，有內政部警政署刑事警察局刑鑑字第0960118943號鑑定
      書（見偵卷一第145頁）等書、物證，足認被告、丙○○
      確實與甲○○共同販賣麻黃給戊○○。
三、就前述7月10日晚間到隔日凌晨，在上陞飯店交易毒品麻黃
    部分，有下列事證為證：
（一）依照戊○○、甲○○前述證詞，可證當天因為戊○○不滿
      意第一次提供毒品的品質，甲○○因此向被告反應後，被
      告與丙○○表示將從桃園駕車到台東，親自與戊○○洽談
      ，被告當天抵達台東之後，隨即入住上陞飯店，並且與戊○○碰面，均據被告坦承不諱，且有飯店旅客登記簿為證
      。則如被告所言，被告與戊○○並不相識，卻於深夜時分
      ，在飯店內碰面，顯見被告確實是為了應甲○○之要求，
      親自攜帶毒品到臺東洽談買賣事宜。
（二）證人戊○○偵查中證述：當時甲○○有說當晚12時左右還
      有朋友帶比較好的東西來，就與伊約在當晚12時碰面，但
      甲○○直到11日凌晨2時才打電話約伊到臺東市○○路上
      陞商務飯店801號房和被告、丙○○碰面，甲○○及被告
      叫伊試看看安非他命，試的結果是比較好一點，但是也不
      是很好，不過伊還是拿了22公克左右的安非他命帶回家，
      一樣跟之前甲○○拿來的那批貨一起藏在椅子裡面，這次
      的錢我也沒有給，被告有說按照在臺東賣的價錢賣。這22
      公克安非他命是被告要丙○○從1個包包拿出來，放在床
      舖上，伊再拿走。繼而稱：當天晚上甲○○拿毒品給伊叫
      伊試試看，伊後來有打電話跟甲○○說品質不好，甲○○
      便說他朋友會下來，後來約到上陞飯店，介紹伊認識坤哥
      即被告丁○○，甲○○就叫伊跟被告自己談，伊有當場跟
      被告反應東西不好，也有當場試用，被告當場就另叫丙○○從包包把東西拿出來放在床上，交付伊22公克，當時甲○○在場，如果甲○○不在場伊也不會去，因為不認識被
      告，不可能自己去。被告當時有談到錢，有說大概要收6
      萬5千元，伊當時有拿1萬到1萬5千之間的錢給被告當訂金
      ，但伊因為又覺得品質不是很好，不好意思當面跟被告說
      ，事後也是打電話給甲○○說品質不好（見偵一卷頁157
      ）。於原審審理時證稱：甲○○當時說晚一點他有朋友會
      下來，會帶比較好的安非他命，應該是算當天晚上，伊到
      上陞飯店是因甲○○有打電話告知說他朋友到了，也就是
      被告及其女朋友丙○○，伊到上陞飯店的房間，甲○○也
      在裡面，毒品安非他命是被告叫丙○○從包包拿出來丟在
      床上，伊去上陞飯店時，應該有先拿錢出來給甲○○，會
      先拿錢給甲○○，因為第1次甲○○到伊住處有拿東西給
      伊，但因品質不好要換第2次比較好的安非他命，第2次伊
      有把丟在床上的安非他命拿走，伊是要跟甲○○購買安非
      他命，因為伊跟被告不熟，但甲○○有說要販賣的人就是
      被告，甲○○是中間牽線的人。伊去上陞飯店時身上剛好
      有1萬5千元，而且伊有聽到甲○○和被告談話的時候講到
      安非他命1兩就是6萬5千元，伊身上剛好有1萬5千元，就
      先給了。伊在偵查中所述和現在所述雖有些不同，但意思
      是說，伊跟甲○○講好，但錢的部分是要給被告，因為伊
      和被告不認識，所有的事情都是透過甲○○這個中間人，
      也就是安非他命、價錢都是透過甲○○，由甲○○轉達，
      經由甲○○做這件安非他命的買賣等語（見原審卷頁266
      至272）。
（三）而證人丙○○於偵查中證稱：7月11日凌晨2點左右，有在
      上陞飯店801號房見到戊○○，當天戊○○離開時有帶走
      22 公克安非他命，該包22公克安非他命是伊從袋子裡拿
      出來放在床舖上的（見偵一卷頁46），繼又稱：當天剛到
      臺東，入住上陞飯店訂2間房間，甲○○說要帶朋友過來
      ，22公克的安非他命是丁○○放在伊這裡的，在上陞飯店
      時，被告叫伊拿安非他命給戊○○，之前伊和被告都不認
      識戊○○，是甲○○介紹才認識的，錢的事沒有聽到，也
      已經想不起來，可能當時伊去洗手間，況且此事亦輪不到
      伊開口（見偵1卷第81頁）；於96年8月9日接受偵訊時並
      進而證稱：被告在上陞飯店叫伊拿22公克安非他命給戊○○，戊○○當場有拿1萬5千元給被告，伊有看到，上次偵
      查中沒有說有看到戊○○有拿1萬5千元給被告，是因為不
      想害到被告（見偵1卷第125頁）等語。
（四）證人甲○○偵查中證稱：伊以伊前妻陳惠如名義在上陞飯
      店訂房，並於7月11日凌晨找戊○○到上陞飯店。被告叫
      伊從桃園帶東西下來台東，當天晚上8點多伊先去找戊○○並交給她，這就是為什麼凌晨伊會叫戊○○自己去找被
      告，說伊朋友下來了，叫戊○○自己去處理。因為伊自96
      年6月12日起都暫住被告家中，被告未向伊收房租，因欠
      被告人情，所以在伊哥哥被捉之後，有一些認識的人，伊
      也認識，被告想透過伊認識他們，伊才幫忙介紹（見偵一
      卷頁135至141）。在本院審理中證稱：當時由被告與戊○○在房間裡自行交易，對於交易的數量、金額等事情均不
      知情（本院卷(一)頁115）。
（五）由以上證人證詞可知，被告當時確實與丙○○在上陞飯店
      內洽談交易毒品的事情，而且被告也已經將約22公克之毒
      品交給戊○○，戊○○並且交付1萬5千元給被告。被告雖
      然一再辯稱沒有收到錢，也沒有看到毒品，但是戊○○對
      於交付毒品、金錢之情節一再證述明確，而且之後在戊○○住處，也確實查獲有數量相當的毒品，與前述甲○○先
      交付之約50公克毒品合計約在7、80公克之間，顯見戊○○所述，應屬實情，而且戊○○與被告素不相識，被告竟
      然於深夜時分在上陞飯店碰面，而在之前，又有甲○○先
      行交付毒品，凡此，均足以認定被告確實有販賣麻黃給
      戊○○。並且已經收到1萬5千元的貨款。
（六）至於戊○○、甲○○與丙○○一再證稱當時是交易安非他
      命，經訊問當時查獲之警員庚○○也證稱，當時在戊○○
      住處1樓庭院後方查獲的毒品是安非他命，重量是81公克
      （本院卷(一)頁195）。然而本案查獲的毒品中，只有麻黃
      是81點2公克，其餘毒品都只有7、8公克而已，顯然警
      員一再誤認為查獲之81公克毒品是安非他命，因此在訊問
      時一直以安非他命訊問，導致戊○○、甲○○、丙○○有
      都以安非他命答覆，警員也以安非他命記載在筆錄中。足
      證證人所述交易的毒品是安非他命顯係誤會。且從安非他
      命與麻黃之價格差異，22公克之安非他命，加上50公克
      之安非他命，價格絕對不會只有5、6萬元而已，更從戊○○一再說品質不佳以觀，顯見被告與戊○○交易的毒品的
      確是麻黃，而不是安非他命。
四、就被告2次轉讓海洛因給戊○○等人施用之事實，也有下列
    事證為證：
（一）證人丙○○於偵查中證稱：7月11日晚上在娜路彎飯店730
      號房內有施用毒品海洛因，在場有施用的是丁○○、甲○○、甲○○的朋友、戊○○及伊，海洛因是丁○○拿出來
      的（見偵1卷頁46）。
（二）證人戊○○於偵查中證稱：在娜路彎飯店730號房和被告
      見面時，尚有己○○、丙○○、甲○○在場，一共5個人
      ，5個人都有施用海洛因，所施用之毒品均被告所提供（
      見偵一卷頁43至45）；而7月13日中午被告到伊住處時，
      在場有辛○○、甲○○，己○○是12點多才到場，當天除
      了辛○○沒有施用毒品外，甲○○、被告和伊都有施用海
      洛因，都是坤哥丁○○提供的（見偵一卷頁45至46）；於
      原審審理時證稱：甲○○約伊和己○○到娜路彎飯店，就
      與被告、丙○○、甲○○、己○○一起聊天，吸用毒品海
      洛因，毒品是被告和丙○○拿出來的（見原審卷頁259至
      260、頁268至269），在伊家中那次，被告、甲○○、辛○○和伊在場時，一起聊天、施用毒品海洛因都是被告拿
      出來的，在場除辛○○外，其餘3人都有施用（見原審卷
      頁269至270）等語明確。
（三）證人辛○○於偵查中證稱：7月13日在戊○○家中時，戊○○告訴伊有2個朋友要來，之後來了，1個比較年輕、沒
      有戴眼鏡（於偵查中當庭指認為甲○○，見偵一卷頁48、
      49），1個比較老有戴眼鏡（於偵查中當庭指認為被告，
      見偵一卷頁50），被告拿出海洛因，被告、甲○○及戊○○就當場施用（見偵一卷頁27、50）等語。
（四）被告、證人丙○○、戊○○、甲○○、己○○、辛○○於
      被查獲後，經採集尿液送驗，除辛○○之尿液呈甲基安非
      他命類陽性反應外，其餘之人尿液均呈嗎啡及甲基安非他
      命類陽性反應，有臺東分局96年度偵辦毒品案件尿液採集
      代碼一覽表及慈濟大學濫用藥物檢驗中心檢驗總表（見偵
      二卷頁149、150）可佐。
（五）被告於戊○○家中被查獲後，警方經其同意前往其與丙○○、徐玉燕投宿之貴族精品旅館601房實施搜索，在該房
      內扣得如附表2編號1之海洛因3小包、編號2之甲基安非他
      命3包，被告分別於警詢、偵查中自承係其所有（見信警
      偵字第0960002695號卷頁4、5，偵一卷頁50），與證人丙○○於偵查中所證稱：在貴族精品旅館601房綠色紙袋內
      查獲之18公克海洛因、34.7公克甲基安非他命係被告所有
      （見偵一卷頁17），互核相符，且被告於因羈押而送往臺
      東看守所，於入所檢查時，在其身上查獲有如附表2編號3
      之海洛因3小包。上開毒品經鑑定結果，附表2編號1之3小
      包毒品其中2包均含海洛因成分，合計淨重7.92公克（空
      包裝總重1.31公克），純度55.10%，純質淨重4.36公克，
      另1包含微量海洛因成分，淨重6.57公克（空包裝重1.03
      公克），純度以0.50%計算，純質淨重約0.03公克；附表2
      編號2之3包毒品，驗前總毛重34.62公克，取其中1包內之
      0.13公克鑑定，檢出甲基安非他命成分，純度約96%；同
      附表編號3之3小包毒品，則驗出其中2包均含海洛因成分
      ，合計淨重3.53公克（空包裝總重0.43公克），純度26.0
      2%，純質淨重0.92公克，其餘1包含微量海洛因成分，淨
      重1.84公克（空包裝重0.21公克），純度以0.50%計算，
      純質淨重約0.01公克，分別有法務部調查局調科壹字第09
      623066440號鑑定書（見偵卷1頁160）、內政部警政署刑
      事警察局刑鑑字第0960118945號鑑定書（見偵卷一頁144
      ）、法務部調查局調科壹字第09623066460號鑑定書（見
      96偵字第1749號頁32）在卷可稽。綜上各證人所證述、被
      告不利於己之陳述、及各該受轉讓海洛因、甲基安非他命
      之人之尿液檢查均呈陽性反應，並被告所持有之毒品數量
      非微，足供多人多次施用等情，足認被告上開犯行，事證
      明確。
（六）雖證人己○○於原審以及本院審理時證稱：在娜路彎飯店
      730號房時，伊所施用之海洛因係甲○○提供的，當天是
      伊和甲○○施用海洛因，是在試用而已，戊○○是試甲基
      安非他命，伊、戊○○、甲○○在房內施用之毒品，是甲○○拿出來的，被告和他老婆、小孩在旁邊玩骰子，伊沒
      有注意看甲○○是從何處拿出毒品的等語，除就由何人提
      供毒品施用之情節與上開證人丙○○、戊○○所述不同外
      ，且被告所稱在娜路彎飯店當天，小孩子在房間外面的露
      天水池玩水（見原審卷頁34、本院卷(一)頁199以下）。然
      而證人戊○○所稱：在娜路彎飯店時，沒有看到被告的小
      孩，是到出事那天才知道有小孩子（見原審卷頁263），
      是證人己○○上開所述，仍有存疑，而且與其他證人所述
      不符。另證人辛○○於原審審理時雖稱：其印象已模糊，
      記得是被告拿2包白色粉末出來，就是四號海洛因，有看
      到被告自己在施用，只知道他們有拿出來用而已等語，不
      僅與其偵查中具結所為證述有所矛盾，且與證人戊○○所
      述不同，而證人辛○○亦自承其就此部分，印象很模糊，
      是難以此對被告為有利之認定，附此敘明。
五、就被告販賣安非他命8千元給戊○○之事實，也有下列事證
    為證：
（一）證人戊○○於偵查中結證稱：警方在其家中搜索扣得之10
      小包甲基安非他命，係被告於7月13日中午於伊家中拿給
      伊的，伊有給被告8千元，該8千元是向被告購買10小包甲
      基安非他命的錢（見偵一卷頁41、43、44）；繼而於原審
      審理中證稱：在其家中3樓被查獲之10小包甲基安非他命6
      公克，是被告拿出來的，當天有向被告以8千元購買，錢
      是拿給甲○○，甲○○把錢轉交給被告（見原審卷頁257
      至259）等語在卷。
（二）證人辛○○於偵查中證稱：在戊○○家中時，戊○○有拿
      8千元給被告，因拿錢的人有算，所以伊知道是8千元，但
      伊不知道那是什麼錢（見偵一卷頁42），於原審審理中證
      稱：知道警察在戊○○家中有搜出10小包甲基安非他命，
      不知道10小包為誰所有，有看到戊○○將8千元拿給被告
      ，是在施用毒品之後、賭博之前拿的，伊不知那是什麼錢
      （見原審卷頁276、277）。
（三）證人即共同被告甲○○於偵查中證稱：10小包甲基安非他
      命是警察在戊○○家搜出來的，在被告與戊○○談事情時
      ，伊有看到被告給戊○○的，但不知道他們有無拿錢（見
      偵1卷頁138）等語。在本院審理中也一再明確證稱當時被
      告的確有交付10小包安非他命給戊○○，戊○○也拿出8
      千元交給被告（本院卷(一)頁117以下），在詰問中，由於
      甲○○證稱有2筆8千元的款項，其中1筆是安非他命的款
      項，1筆是先前積欠的賭款，經過檢察官、辯護人詰問後
      ，甲○○明確證稱當時戊○○的確有8千元給被告，是做
      為購買毒品之用。
（四）上開於戊○○家中所搜出10小包甲基安非他命毛重6公克
      ，連同警方於戊○○家中所搜出戊○○所有之毛重0.7公
      克毒品，驗前總毛重7.84公克，包裝塑膠袋總重約3.13公
      克，取0.1公克鑑定，檢出甲基安非他命成分，有內政部
      警政署刑事警察局刑鑑字第0960118943號鑑定書（見偵卷
      一頁145）。由上證人所述及所扣得之10小包甲基安非他
      命之鑑定結果，足認被告確有販賣上開甲基安非他命10小
      包與戊○○之犯行。
（五）被告否認上開犯行，並就上開8千元之事，辯稱：當天是
      甲○○說要伊陪他去找戊○○，因為前一次在娜路彎飯店
      玩骰子時，戊○○輸錢給甲○○，甲○○要過去拿錢，剛
      到戊○○家時，戊○○拿錢給甲○○，伊有看到約7或8千
      元，甲○○還伊4千元，因為賭骰子時甲○○欠伊4千元（
      見原審卷頁34），核與共同被告甲○○於偵查所述：在戊○○家中有轉交1筆7千元給被告，是賭博玩骰子的錢（見
      偵一卷頁51、52），7月13日會去戊○○家，係因在娜路
      彎飯店時戊○○有帶己○○去賭博，己○○與被告彼此認
      識，己○○打電話給伊，要伊帶被告去戊○○家，因己○○賭博有輸被告錢（見偵一卷頁137）等，其2人對於為何
      去戊○○家，及被告究竟拿多少錢等細節，陳述不一，顯
      有矛盾，且與證人戊○○、辛○○前開所述不符，是被告
      所辯，為卸責之詞，無足採信；而甲○○在本院審理中已
      經明確證稱當時交付的8千元即為購買安非他命之款項，
      則被告所辯，顯難採信。至被告請求調查關於10小包甲基
      安非他命上之指紋為比對，本院認本件待證事實已臻明暸
      ，無再調查之必要，附此敘明。
參、論罪科刑
一、核被告所為，就販賣甲基安非他命、麻黃與戊○○部分，
    係犯毒品危害防制條例第4條第2項、第4項之販賣第二級毒
    品、第四級毒品罪；被告就販賣第四級毒品麻黃與戊○○
    部分，與丙○○、甲○○有犯意聯絡及行為分擔；第二級毒
    品甲基安非他命部分，與丙○○間有犯意聯絡及行為分擔，
    為共同正犯。被告無償轉讓海洛因與戊○○、甲○○、己○○部分，係犯毒品危害防制條例第8條第1項之轉讓第一級毒
    品罪。被告持有海洛因之低度行為，分別為轉讓、販賣（甲
    基安非他命部分）之高度行為所吸收，不另論罪。被告於同
    一時間轉讓海洛因，為一行為觸犯數罪名之想像競合犯，應
    從一重之轉讓第一級毒品罪處斷。被告所犯先後2次轉讓第
    一級毒品與戊○○等人施用，及販賣甲基安非他命、麻黃
    之各罪間，犯意各別、行為互殊，應予分論併罰。
二、爰審酌被告明知毒品、禁藥對人體身心健康危害之烈，無視
    國家杜絕毒品犯罪之禁令，竟為本件販賣毒品、轉讓毒品海
    洛因之行為，所查扣之毒品數量非少數，足以擴大毒品危害
    範圍，對社會所生危害程度非輕，且被告本次犯行，透過具
    有地緣關係之甲○○，將毒品販售的網路擴及台東地區，對
    於毒品施用人口之抑制更有嚴重的危害，被告之素行、犯罪
    之動機、目的及犯罪後猶矢口否認犯行，未見悔意一切情狀
    ，分別量處如主文所示之刑，以資懲儆。被告前揭轉讓海洛
    因之犯罪時間均在96年4月24日以前，合於減刑條件，應依
    中華民國96年罪犯減刑條例第2條第1項第3款，各減其刑期
    2分之1，暨與不得減刑部分定其應執行之刑。
三、扣案之如附表1、2、4之毒品送驗結果，分屬第一、二級毒
    品海洛因、甲基安非他命如附表所示，屬違禁物，不問屬於
    犯人與否，應依毒品危害防制條例第18條第1項前段之規定
    ，宣告沒收銷燬之。而鑑驗耗損之海洛因、甲基安非他命部
    分，既已滅失，爰不另行諭知沒收銷燬。扣案之如附表3毒
    品送驗結果，屬第四級毒品，屬違禁物，應依刑法第38條第
    1項第1款宣告沒收之。又被告販賣甲基安非他命、麻黃之
    所得分別為8千元及1萬5千元，為被告販賣毒品所得之財物
    ，應依毒品危害防制條例第19條第1項規定宣告沒收，如全
    部或一部不能沒收時，以被告財產抵償之。至於扣案之行動
    電話共7支，被告否認為其所有，且查無積極證據足認上開
    行動電話係屬被告供犯本案或因本案犯罪所得之物，亦非屬
    違禁物，爰不予宣告沒收。又扣案之從戊○○家中查扣之戊○○所有之海洛因、甲基安非他命及吸食器等，無從認定與
    本案有關，且業經臺東地院96年度訴字第314號有關戊○○
    施用毒品案件之判決中，分別宣告沒收銷燬該海洛因、甲基
    安非他命及沒收該吸食器等物，亦不予宣告沒收銷燬及沒收
    之。
肆、無罪部分：
一、公訴意旨另以：
（一）被告明知海洛因、甲基安非他命係毒品危害防制條例所規
      定之第一、二級毒品，不得非法持有、轉讓，竟基於轉讓
      第一級毒品海洛因、第二級毒品甲基安非他命之犯意，於
      96年3月間某日起至7月13日止，在上址被告住處，轉讓數
      百次第一級毒品海洛因、及次數不詳之甲基安非他命予丙○○，因認被告於逾各轉讓30次海洛因、甲基安非他命部
      分亦涉有毒品危害防制條例第8條第1項、第2項之轉讓第
      一、二級毒品罪嫌。
（二）再分別基於轉讓讓禁藥甲基安非他命之犯意，於96年7 月
      11日晚間某時，在臺東縣臺東市娜路彎大酒店730號房內
      ，無償轉讓海洛因、甲基安非他命供甲○○、己○○、戊○○施用。再於同年月13日中午12時許，在臺東縣臺東市
      ○○路35巷19號戊○○租屋處，無償轉讓海洛因、甲基安
      非他命供甲○○、戊○○、辛○○（僅甲基安非他命）施
      用。
二、就前述（一）之部分：
（一）公訴人認被告涉有此部分轉讓第一、二級毒品罪嫌，無非
      係以證人即共同被告丙○○於偵查中之證述為其主要依據
      。訊據被告堅詞否認有何公訴人所指此部分之犯行，辯稱
      ：伊係和丙○○合資購買海洛因、甲基安非他命，次數各
      約2、30次等語。
（二）經查，依照甲○○前述證詞，被告係與丙○○共同攜帶毒
      品前來臺東出售，在出發之前，也是由丙○○先備妥毒品
      。當甲○○抵達臺東，將毒品交給戊○○試用之後，甲○○也是與丙○○先以電話聯繫，顯見被告確實是與丙○○
      共同出售毒品。而且丙○○也與被告一同搭車到臺東，在
      被告與戊○○交易毒品時，丙○○也都在場，顯見毒品也
      在丙○○之持有中。再者丙○○於96年7月13日遭警在臺
      東市貴族汽車旅館601號房間內查獲時，在皮包內查獲一
      包海洛因以及1支塑膠鏟子，移送地檢署後，又被查獲身
      上衣服口袋內有1包海洛因（偵一卷頁17）。而且警方於
      96年7月13日下午，在被告位於臺東市貴族汽車旅館601號
      房間內，查獲綠色紙袋內裝有18公克海洛因以及34.7公克
      的安非他命，丙○○在偵查中證稱是被告所有，因為「綠
      色紙袋是被告放衣服的紙袋」（偵1691卷頁17），被告另
      外1位同居女友徐玉燕也在偵查中證稱綠色紙袋內是被告
      以及丙○○的貼身衣服，另外還有毒品（偵1691卷頁18-1
      9），更足以證明毒品都是由被告與丙○○共同持有。毒
      品既然是被告與丙○○共同持有，共同販賣，自無由被告
      將毒品轉讓給丙○○之理。
（三）被告轉讓海洛因以及甲基安非他命給丙○○之犯行，自應
      為無罪之判決。
三、就前述（二）之部分
（一）依照前述戊○○、甲○○之證詞，被告是先將一批毒品交
      給甲○○，讓甲○○到臺東找施用毒品的人先試用，試用
      後，再由被告拓點販售。此從戊○○、己○○以及辛○○
      之證詞中，一再提到被告以及甲○○拿出毒品給大家試用
      可得而知。再從整個交易的過程，被告在與戊○○交易的
      過程中，戊○○表示毒品的品質不好，甲○○於是立即與
      被告聯繫，更足以證明，被告拿出甲基安非他命，只是讓
      戊○○等人試用，以決定是否購買該批毒品，並不是將毒
      品轉讓給戊○○等人施用，應屬於販賣之前階行為，自無
      從另論以轉讓毒品罪。
（二）被告此部分之罪行，亦不構成犯罪，仍應為無罪之判決。
伍、撤銷改判之理由
    原審認定被告拿出甲基安非他命供戊○○施用係屬於轉讓之
    犯行，犯罪事實之認定有誤，而且被告積極地到台東拓展新
    毒品人口，犯罪之危害較大，本案查獲的毒品數量不在少數
    ，種類也多，原審量處稍嫌輕縱，檢察官以原審量刑過輕為
    理由，為有理由，應由本院撤銷改判。
陸、據上論斷，應依刑事訴訟法第369條第1項前段、第364條、
    第299條第1項前段、第301條第1項，毒品危害防制條例第4
    條第2項、第4項、第8條第1項、第18條第1項、第19條第1項
    ，刑法第11條、第28條、第55條、第38條第1項第1款、第2
    款、第51條第5款，中華民國96年罪犯減刑條例第2條第1項
    第3款、第7條、第10條、第11條，判決如主文。
本案經檢察官乙○○到庭執行職務。
中    華    民    國    97    年    11    月    27    日
                  刑事庭審判長法  官  賴淳良
                              法  官  林碧玲
                              法  官  劉雪惠
以上正本證明與原本無異。
如不服本判決，應於判決送達後10日內，向本院提出上訴狀。其
未敘述理由者，並應於提出上訴狀後10日內本院補提理由狀（均
須按他造當事人之人數附繕本）「切勿逕送上級法院」。
                              書記官  邱廣譽
中    華    民    國    97    年    11    月    27    日
附錄  本案論罪科刑法條全文
毒品危害防制條例第4條第2項、第4項
製造、運輸、販賣第二級毒品者，處無期徒刑或7年以上有期徒
刑，得併科新臺幣7百萬元以下罰金。
製造、運輸、販賣第四級毒品者，處3年以上10年以下有期徒刑
，得併科新臺幣3百萬元以下罰金。
毒品危害防制條例第8條第1項
轉讓第一級毒品者，處1年以上7年以下有期徒刑，得併科新臺幣
1百萬元以下罰金。
附表一：自丙○○處查扣之毒品
┌───┬───┬──────┬────────────────────┐
│毒品  │數量  │重量        │備註                                    │
├───┼───┼──────┼────────────────────┤
│海洛因│2小包 │淨重3.80公克│1.扣押物品清單：96偵1689號卷第47頁      │
│      │      │            │2.鑑定結果：2包均含海洛因成分，合計淨重 │
│      │      │            │  3.80公克（空包裝總重0.66公克），純度28│
│      │      │            │  .16%，純質淨重1.07公克（見同上偵卷第97│
│      │      │            │  頁之鑑定書）                          │
│      │      │            │3.其中1包在貴族精品旅館601房搜索時自莊妙│
│      │      │            │  嘉處所查扣，另1包則為丙○○解送地檢署 │
│      │      │            │  時，自其身上所查扣。                  │
└───┴───┴──────┴────────────────────┘
附表二：自丁○○處查扣之毒品
┌──┬───┬───┬─────┬──────────────────┐
│編號│毒品  │數量  │重量      │備註                                │
├──┼───┼───┼─────┼──────────────────┤
│ 1  │海洛因│3小包 │淨重13.49 │1.扣押物品清單：96偵1691卷第68頁    │
│    │      │      │公克      │2.鑑定結果：其中2包均含海洛因成分， │
│    │      │      │          │  合計淨重7.92公克（空包裝總重1.31公│
│    │      │      │          │  克），純度55.10%，純質淨重4.36公克│
│    │      │      │          │  ，另1包含微量海洛因成分，淨重6.57 │
│    │      │      │          │  公克（空包裝重1.03公克），純度以0.│
│    │      │      │          │  50%計算，純質淨重約0.03公克（見同 │
│    │      │      │          │  上偵卷第160頁之鑑定書）           │
│    │      │      │          │3.在貴族精品旅館601 房搜索所查扣。  │
├──┼───┼───┼─────┼──────────────────┤
│ 2  │甲基安│3包   │毛重34.49 │1.扣押物品清單：96偵1691卷第69頁    │
│    │非他命│      │公克      │2.鑑定結果：驗前總毛重34.62公克，取 │
│    │      │      │          │  其中1包內之0.13公克鑑定，檢出甲基 │
│    │      │      │          │  安非他命成分，純度約96%（見同上偵 │
│    │      │      │          │  卷第144頁之鑑定書）               │
│    │      │      │          │3.在貴族精品旅館601房搜索所查扣。   │
├──┼───┼───┼─────┼──────────────────┤
│ 3  │海洛因│3小包 │淨重5.37公│1.扣押物品清單：96偵1749卷第3-1 頁  │
│    │      │      │克        │2.鑑定結果：驗出其中2包均含海洛因成 │
│    │      │      │          │  分，合計淨重3.53公克（空包裝總重0.│
│    │      │      │          │  43公克），純度26.02%，純質淨重0.92│
│    │      │      │          │  公克，其餘1包含微量海洛因成分，淨 │
│    │      │      │          │  重1.84公克（空包裝重0.21公克），純│
│    │      │      │          │  度以0.50%計算，純質淨重約0.01公克 │
│    │      │      │          │  （見同上偵卷第32頁鑑定書）        │
│    │      │      │          │3.賴盈承被解送臺東看守所羈押時，在其│
│    │      │      │          │  身上所查扣。                      │
└──┴───┴───┴─────┴──────────────────┘
附表三：丁○○與甲○○共同販賣之第四級毒品
┌───┬───┬──────┬────────────────────┐
│毒品  │數量  │重量        │備註                                    │
├───┼───┼──────┼────────────────────┤
│麻黃│3包   │毛重81.95 公│1.扣押物品清單：96偵1691卷第130頁       │
│      │      │克          │2.鑑定結果：驗前總毛重82.07公克，包裝塑 │
│      │      │            │  膠袋總重約2.86公克，取0.12公克鑑定，檢│
│      │      │            │  出毒品先驅原料麻黃（Ephedrine）成分 │
│      │      │            │  ，純度約99%（見同上偵卷第145頁之鑑定書│
│      │      │            │  ）                                    │
└───┴───┴──────┴────────────────────┘
附表四：丁○○販賣與戊○○之第二級毒品
┌───┬───┬──────┬────────────────────┐
│毒品  │數量  │重量        │備註                                    │
├───┼───┼──────┼────────────────────┤
│甲基安│10小包│毛重約6公克 │1.扣押物品清單：96偵1691卷第130頁       │
│非他命│      │            │2.鑑定結果：連同警方於戊○○家中所搜出范│
│      │      │            │  秀鳳所有之毛重0.7公克毒品，驗前總毛重 │
│      │      │            │  7.84公克，包裝塑膠袋總重約3.13公克，取│
│      │      │            │  0.1公克鑑定，檢出甲基安非他命成分（見 │
│      │      │            │  同上偵卷第145頁之鑑定書）             │
└───┴───┴──────┴────────────────────┘


司法院資訊處製作；財團法人民間司法改革基金會備份。
